【裁判字號】    97,簡再,5
【裁判日期】    971031
【裁判案由】    勞保
【裁判全文】
臺北高等行政法院判決
                                       97年度簡再字第5號
再審原告    甲○○
訴訟代理人  陳祥彬  律師
再審被告    勞工保險局
代  表  人  乙○○（總經理）
上列當事人間因勞保事件，再審原告對本院中華民國96年1 月
13日95年度簡字第752號判決聲請再審，本院判決如下：
    主  文
再審之訴駁回。
再審訴訟費用由再審原告負擔。
    事  實
一、事實概要：緣再審原告以英屬百慕達商宏利人壽保險國際股
    份有限公司臺灣分公司為投保單位，加入勞工保險為被保險
    人。再審原告前於民國（下同）93年8 月26日因公外出途中
    發生車禍致右膝等挫傷，曾領取93年8 月29日至94年1 月1
    日計126 日職業傷害傷病給付在案。再審原告復以同一事故
    於94年7 月8 日因「腰椎椎間盤脫出症」入住臺北市立聯合
    醫院，向再審被告申請職災醫療給付，及以同一傷病未癒繼
    續申請94年1 月2 日至94年10月13日期間職業傷害傷病給付
    。經再審被告審查，以再審原告93年8 月26日受傷，主要為
    膝、踝等之受傷，與腰椎病變不同，無法認定為職傷及其左
    右膝、右踝等挫傷應於半年左右可恢復工作，被告乃以95年
    1 月10日保給醫字第094608 11440號函（下稱原處分）核定
    原告(一)右膝等挫傷應自94年1 月2 日至94年2 月24日止，按
    平均日投保薪資新臺幣（下同）580 元之70% 給付54日，計
    21,924元，餘所請不予給付。(二)94年7 月8 日因腰椎椎間盤
    脫出症住院，與勞工保險被保險人因執行職務而致傷病審查
    準則（下稱傷病審查準則）第9 條規定不符，不得視為職業
    傷害，所請職災醫療給付不予給付，至所請傷病給付，應按
    普通傷病辦理，自住院第4 日起即94年7 月11日至94年8 月
    8 日止，按平均日投保薪資550 元之50% 給付29日，計7,97
    5 元，餘所請門診期間傷病給付，不予給付。再審原告不服
    ，向勞工保險監理委員會（下稱勞保監理會）申請審議，經
    該會於95年4 月25日以95保監審字第0778號審定書駁回後，
    再審原告提起訴願，亦遭駁回，提起行政訴訟，經本院中華
    民國96年1 月13日95年度簡字第752 號判決駁回，並經最高
    行政法院97年度裁字第106 號判決駁回確定，再審原告仍不
    服，以本院93年度訴字第743 號判決確定判決，有行政訴訟
    法第273 條第1 項第13款所定再審事由，提起本件再審之訴
    。
二、兩造聲明：
  (一)再審原告聲明求為判決：
     1.原判決廢棄。
     2.訴願決定、爭議審定及原處分不利再審原告部分撤銷。
     3.再審被告應給付再審原告新台幣（下同）88991 元，及
       自民國94年3 月1 日起至清償日止按周年利率百分之5
       計算之利息。
     4.再審及前審訴訟費用均由再審被告負擔。
   (二)再審被告聲明求為判決：
     1.駁回再審原告之訴。
     2.訴訟費用由再審原告負擔。
三、兩造之主張：
甲、再審原告主張之理由：
一、台北高等行政法院95年度簡字第752 號判決，實有足以影響
    於判決之重要証物漏未斟酌之違法：
    依台北高等行政法院95年度簡字第752 號判決五（五）所載
    ，仁愛醫院94年9 月20日函覆意旨略以：「是其腰椎間盤脫
    出（突出）症與神經根病變屬實，可以是普通疾病，也可以
    是外力傷害所致」，其見解足以証明再審原告當時之症狀，
    與先前所發生之車禍有關聯性（易言之，並非所有椎間盤突
    出症皆屬退化性痀疾病），輔以再審原告所提出之宏恩醫院
    院長黃宗炎醫師，詳細對照再審原告車禍受傷後至入院治療
    椎間盤突出時之Ｘ光片及相關病歷資料後，所出具之診斷証
    明書，堪認再審原告確因車禍之外力撞擊導致椎間盤突出症
    ，惟原判決未能審酌此重要証物，僅憑再審被告特約醫師所
    為有利再審被告之見解，亦未能委託公正之第三人為進一步
    之醫學鑑定，即貿然認定再審原告之主張不可採，而為不利
    再審原告之判決，是其判決顯有足以影響判決之重要証物漏
    未斟酌之違法。
二、茲將再審原告車禍後，就醫之經過情形，說明如下：再審原
    告於93年8 月26日發生車禍後，先被送至仁愛醫院急救，並
    於同日轉至任職之宏利人壽保險公司特約醫院宏恩醫院住院
    治療，至同年9 月1 日出院，出院後主要在仁康醫院進行復
    健治療，自93年9 月6 日起至94年3 月16日止，共接受七週
    42次之門診治療，惟因接受長期之復健治療後，再審原告仍
    感身體不適，不僅兩大腿痠麻無力，無法外久站及行走，雙
    臂亦感酸麻無力，乃遵從醫師指示，於94年4 月12日前往和
    平醫院做進一步檢查，經醫師認定有坐骨神經病變，經持續
    追蹤8 次後，仍未痊癒，故再審原告於94年7 月6 日又再前
    往台北醫學大學附設醫院看診，因該院無病床，而再審原告
    當時已幾乎無法行走，始於94年7 月8 日轉往仁愛醫院住院
    治療。從上述就診過程可知，再審原告自車禍受傷後，即長
    期處於療傷狀態，事實上，診斷証明書上所載之坐骨神經痛
    ，亦係因車禍撞擊脊椎部份軟骨破裂，而破裂之軟骨癒合後
    產生突出現象，以致壓迫到坐骨神經，才會產生坐骨神經痛
    之現象，是再審被告所委託之專科醫師，僅因再審原告入院
    治療椎間盤症之時間是在94年7 月8 日，認定與再審原告發
    生車禍之日期相距已久，而推測該疾病非屬車禍所致之職災
    醫療給付範圍，顯與事實不符。
三、綜上，原審判決未能詳實查証，且未能就有利於再審原告之
    重要証物予以斟酌，僅片面引用再審被告特約醫師所提出對
    其有利之証據，即率為不利再審原告之判決，其判決顯然違
    法。
乙、再審被告之主張：
    按「有左列各款情形之一者，得以再審之訴對於確定終局判
    決聲明不服。但當事人已依上訴主張其事由或知其事由而不
    為主張者，不在此限：一、‧‧一三、當事人發見未經斟酌
    之證物或得使用該證物者。但以如經斟酌可受較有利益之裁
    判者為限。‧‧。」行政訴訟法第第273 條定有明文。本案
    再審原告所持再審理由與其向貴院提起行政訴訟時之訴訟理
    由並無二致，並經貴院於96年1 月31日駁回在案，故依首揭
    規定，其所提起之再審，依法不合。
    理  由
一、按「有左列各款情形之一者，得以再審之訴對於確定終局判
    決聲明不服。但當事人已依上訴主張其事由或知其事由而不
    為主張者，不在此限：．．．十三當事人發見未經斟酌之證物
    或得使用該證物者，但以如經斟酌可受較有利益之裁判者為
    限。．．．」、「再審之訴顯無再審理由者，得不經言詞辯
    論，以判決駁回之。」行政訴訟法第273 條第1 項第13款、
    第278 條第2 項分別定有明文。次按行政訴訟法第273 條第
    1 項第13款所謂發見未經斟酌之重要證物者，係指該證物在
    前訴訟程序中即已存在而當事人不知其存在，或雖知有此，
    而不能使用，現始發現或得使用者而言，並以如經斟酌可受
    較有利益之裁判者為限。若前訴訟程序終結後始作成之文件
    ，或當事人於前訴訟程序中即知其存在，且無不能使用情形
    而未提出者，均非現始發見之證物，不得據以提起再審之訴
    。最高行政法院著有91年度判字第539 、2379號判決可資參
    照。
二、本件再審原告雖提出仁愛醫院94年9 月20日函覆意旨、該院
    院長黃宗炎醫師所出具之診斷証明書，主張原判決未能審酌
    該重要証物，有足以影響判決之重要証物漏未斟酌之違法云
    云。惟查本院95年度簡字第00752 號判決理由欄記載：‧‧
    (六)原告雖一再主張腰椎病變乃車禍引起云云，並以宏恩醫院
    95年1 月5 日開具之診斷證明書醫師囑言略載「1.於93年8
    月26日因意外事件導致腰部病變急診處理及住院治療至93年
    9 月1 日病情穩定出院．．．」等語，有該診斷證明書影本
    1 紙附卷可稽，然此與宏恩醫院上揭94年10月18日宏醫字第
    09 40001072 號函覆「．．．因被汽車撞倒左大腿疼痛無法
    移動，由救護車送至仁愛醫院，再轉至本院求診，主訴左大
    腿疼痛無法移動，未述及腰部受傷」等語相互矛盾，且與原
    處分卷附仁愛醫院93年8 月26日急診醫囑單醫囑略載「右膝
    左髖下唇鈍挫傷。病人於93年8 月26日．．．及急診處置無
    明顯骨折，可出院門診追蹤治療。」等語亦顯有未合，復與
    被告及勞保監理會特約專科醫師前開審查意見相左，原告所
    提出之上揭宏恩醫院之診斷證明書既有疑慮，尚不足為原告
    本件有利之證據。‧‧‧(八)再查行政程序法第36條及第41
    條第1 項分別規定：「行政機關應依職權調查證據，不受當
    事人主張之拘束，對當事人有利及不利事項一律注意。」「
    行政機關得選定適當之人為鑑定。」查被保險人之傷病症狀
    認定常涉及醫理專業領域，非被告或勞保監理會之一般承辦
    人員所能逕予認定，故被告於審核保險給付案件時，除以被
    保險人或受益人檢附之診斷書等書面資料予以審核外，如有
    必要，亦須另外徵詢專科醫師意見或實地派員訪查瞭解實情
    等，故法令明文規定被告或監理會為審核保險給付或爭議事
    項，得調查有關文件，得另行指定醫院或醫師複檢、並得通
    知出具診斷書之醫院診所檢送必要之有關診療病歷等，即雖
    以專門醫師診斷證明為依據，審查核定權仍在被告。被告係
    勞工保險之保險人，於當事人向其提出勞工保險各項給付申
    請時，被告須開始行政程序，並有上揭依職權調查證據之義
    務，且於遇有醫理上之諸疑義時，得以具有專業知識之第三
    人即專科醫師，於行政程序中陳述關於特別法規或經驗定則
    之意見，而以其陳述，為證據之用。是被告於行政程序中將
    有待進一步調查之案件，請其特約專科醫師陳述醫學上之意
    見，以為證據，於法尚無不合。故被告將原告相關病歷資料
    送請特約專科醫師審查以提供醫理見解，係借助其專業意見
    ，作為審核給付之參考，難遽論為不法。且查被保險人是否
    屬職業傷害有疑義時，應經醫師診斷再據以論斷，而本件被
    告於審核時，除審核原告所檢附之申請書等資料外，並函詢
    原告曾就醫之醫院有關原告之病情以瞭解實情，並調閱原告
    歷次就診之相關病歷資料送請專科醫生審查，意見有如前述
    。被告經綜合審查後而為終局之核定，乃綜合上揭證據以為
    認定之基準，並非僅憑專科醫師之意見，置原告之請求不顧
    ，被告所為處分，自屬有據。」，且上揭判決經上訴後，亦
    經最高行政法院裁定駁回再審原告之上訴。可知，原判決已
    經就仁愛醫院出具之診斷証明書、函覆資料詳為斟酌，再審
    原告所舉上揭證物縱經斟酌，亦無法為再審原告有利益之裁
    判，故再審原告此項主張，即不足取。
四、綜上所述，再審原告依行政訴訟法第273 條第1 項第13款再
    審事由，提起再審之訴，依其起訴主張之事實，顯難認有再
    審理由，爰不經言詞辯論，逕以判決駁回。
五、本件事證已臻明確，兩造其餘之主張及陳述，均與本案判決
    結果不生影響，故不逐一論述，併此敘明。
據上論結，本件再審之訴顯無理由，依行政訴訟法第278 條第2
項、第98條第1項前段，判決如主文。
中    華    民    國    97    年    10     月    31  日
                    臺北高等行政法院第二庭
                                    法  官  畢乃俊
上為正本係照原本作成。
本件以訴訟事件所涉及之法律見解具有原則性者為限，始得於本
判決送達後20日內向本院提出上訴狀並表明上訴理由，如已於本
判決宣示後送達前提起上訴者，應於判決送達後20日內補具上訴
理由（均按他造人數附繕本），且經最高行政法院許可後方得上
訴。
中    華    民    國    97    年    10     月    31  日
                                     書記官  陳圓圓


司法院資訊處製作；財團法人民間司法改革基金會備份。
